---
title: "Analisis Regresi Berganda"
author: "Rika Ajeng Finatih"
date: "2024-05-14"
output:
  html_document: default
  pdf_document: default
---

## Import Data

```{r}
# Summary Data
kemiskinan <- read.csv("D:/SEMESTER 6 GACOOORRR!!/Analisis Regresi Terapan/DataAnreg.csv")
kemiskinan
```

```{r}
# Statistika deskriptif
summary(kemiskinan)
```

```{r}
library(ggplot2)

# Scatter plot Jumlah Penduduk vs. Tingkat Pengangguran
ggplot(data = kemiskinan, aes(x = Kemiskinan, y = Jumlah_Penduduk)) +
  geom_point(color = "darkblue") +
  labs(title = "Tingkat Kemiskinan Vs Jumlah Penduduk", x = "Tingkat Kemiskinan", y = "Jumlah Penduduk")

# Scatter plot Jumlah Penduduk vs. IPM
ggplot(data = kemiskinan, aes(x = Kemiskinan, y = Tingkat_Pengganguran)) +
  geom_point(color = "darkgreen") +
  labs(title = "Tingkat Kemiskinan Vs Tingkat Pengangguran", x = "Tingkat Kemiskinan", y = "Tingkat Pengangguran")

# Scatter plot Tingkat Pengangguran vs. IPM
ggplot(data = kemiskinan, aes(x = Kemiskinan, y = IPM)) +
  geom_point(color = "darkred") +
  labs(title = "Tingkat Kemiskinan dan Indeks Pembangunan Manusia (IPM)", x = "Tingkat Kemiskinan", y = "IPM")
```

## Analisis Regresi Berganda

```{r}
# Model regresi
anreg <- lm(Kemiskinan ~ Jumlah_Penduduk + Tingkat_Pengganguran + IPM, data = kemiskinan)
anreg
```

Dalam hal ini Y adalah variaibel respon yakni Kemiskinan dan X1 adalah Jumlah Penduduk, X2 adalah Tingkat Pengangguran, serta X3 adalah Indeks Pengembangan Masyarakat (IPM). Berdasarkan ouputan kode program, didapatkan informasi sebagai berikut:

| Parameter | Nilai    |
|-----------|----------|
| $\beta_0$ | 141.2024 |
| $\beta_1$ | 0.1087   |
| $\beta_2$ | 1.0090   |
| $\beta_3$ | -2.1945  |

```{r}
summary(anreg)
```

### **Pendugaan Parameter**

Berdasarkan hasil sumarry diatas, model regresi dari data didapatkan sebagai berikut:

$Y = 141.2024 + 0.1087X_1 + 1.0090X_2 - 2.1945X_3$

### Uji Simultan (F)

Nilai p-value $3.871 * 10^{-5} < ğ›¼(0.05) Ftabel(4, 12) = 5.91$maka Ho ditolak. Sehingga dapat disimpulkan bahwa minimal terdapat variabe prediktor yang pengaruh terhadap variabel respons secara simultan.

### Uji Parsial (t)

-   **Untuk** $X_1$ **(Jumlah Penduduk**)

    Nilai p-value $6.13 * 10^{-6} < ğ›¼(0.05)Ftabel(3, 0.05) =2.770$ maka tolak Ho. Dapat disimpulkan bahwa terdapat pengaruh yang signifikan antara Jumlah Penduduk terdapat Tingkat Kemiskinan secara parsial.

-   **Untuk** $X_2$ **(Tingkat Pengangguran)**

    Nilai p-value $(0.827) < ğ›¼(0.05)=2.770$ maka tolak Ho. Dapat disimpulkan bahwa terdapat pengaruh yang signifikan antar Tingkat Pengganguran terhadap Kemiskinan.

-   **Untuk** $X_3$ **(IPM)**

    Nilai p-value $(0.193) < ğ›¼(0.05) = 2.770$ maka terima Ho. Dapat disimpulkan bahwa terdapat pengaruh yang signifikan antar IPM terhadap Kemiskinan.

## Asumsi Regresi Linier Berganda

### 1. Pendekatan Multikolinearitas

```{r}
library(car)
vif (anreg)
```

Karena nilai VIF pada X1, X2, dan X3 berada dibawah 10, maka tidak terjadi multikolinearitas. Artinya, asumsi mutikolinearitas terpenuhi.

### 2. Normalitas Galat

```{r}
library(tseries)
sisa <- residuals (anreg)
sisa
```

```{r}
shapiro.test(sisa)
```

**Hipotesis**

Ho : Galat menyebar normal

H1 : Galat tidak menyebar normal berdasarkan uji shapiro wilk

Berdasarkan hasil yang diperoleh didapatkan p-value $(0.4499) > ğ›¼(0.05)$ maka Ho diterima. Dapat disimpulkan bahwa galat menyebar normal, dan mengartikan bahwa uji asumsi normalitas terpenuhi.

### 3. Homogenitas Ragam Galat

```{r}
library("lmtest")
bptest(anreg)
```

**Hipotesis**

H0 : Tidak terjadi heteroskdesastisitas

H1 : Terjadi heteroskdesastisitas berdasarkan uji bp-test

Dapat disimpulkan bahwa nilai p-value $(0.2367) > ğ›¼(0.05)$ maka Ho diterima. Dapat disimpulkan bahwa tidak terjadi heteroskedastisitas artinya asumsi homogenitas ragam galat terpenuhi.

### 4. Non Autokorelasi Galat

```{r}
dwtest(anreg)
```

**Hipotesis**

H0 : Tidak terjadi autokorelasi

H1 : Terjadi autokorelasi

Berdasarkan uji Durbin Watson, nilai p-value $(0.6711) > ğ›¼(0.05)$, maka Ho diterima. Dapat disimpulkan bahwa tidak terjadi kasus autokorelasi pada galat.

### Koefisien Korelasi

Koefisin determinasi didapatkan sebesar $0.832$ artinya variabel prediktor (Jumlah Penduduk, Tingkat Pengganguran, dan IPM) mempengaruhi variabel respon (Tingkat Kemiskinan) sebesar $83.2\%$, sedangkan sisanya dipengaruhi oleh variabe di luar model.
